【裁判字號】    89,交訴,349
【裁判日期】    900413
【裁判案由】    過失致死
【裁判全文】
臺灣臺南地方法院刑事判決                        八十九年度交訴字第三四九號
    公  訴  人  臺灣臺南地方法院檢察署檢察官
    被      告  甲○○
    選任辯護人  賴坤志
右列被告因過失致死案件，經檢察官提起公訴（八十九年度偵字第七０九八號），本
院判決如左：
    主  文
甲○○無罪。
    理  由
一、公訴意旨略以：被告甲○○於民國八十九年三月一日凌晨四時許，明知被害人黃
    堯隆已飲酒不能安全駕駛動力交通工具，仍將其母所有之車牌號碼ＴＤ—九二二
    五號自用小客車，交付被害人駕駛。嗣於同日凌晨五時許，被害人駕駛該車途經
    台南縣七股鄉臺十七線國聖橋北上一七三公里八百五十公尺處時，因不勝酒力，
    致從後追撞由案外人乙○○所駕駛之車號ＧＸ—七三０號營業曳引車，被害人因
    之受有多發性損傷合併內出血等，經送醫後仍不治死亡，因認被告涉有刑法第二
    百七十六條第一項之過失致人於死罪嫌。
二、按犯罪事實應依證據認定之，無證據不得推定其犯罪事實；又不能證明被告犯罪
    者，應諭知無罪之判決，刑事訴訟法第一百五十四條、第三百零一條第一項分別
    定有明文。另認定不利於被告之事實，須依積極證據，苟積極證據不足為不利於
    被告事實之認定時，即應為有利於被告之認定，更不必有何有利之證據；至事實
    之認定，應憑證據，如未能發現相當證據，或證據不足以證明，自不能以推測或
    擬制之方法，為裁判基礎，最高法院三十年上字第八一六號及四十年臺上字第八
    六號亦分別著有判例可資參照。
三、再者，許多研究雖指出呼氣酒精濃度達每公升０．二五毫克以上，或血液中酒精
    濃度達０．０五﹪（五０mg/dl）以上，將使其複雜技巧障礙、駕駛能力變壞肇
    事率比未飲酒時高二倍（參見司法院第四十五、第四十六期司法業務研究會研究
    專輯刑事法律專題研究（十七）第三０七頁，中央警察大學交通學系暨交通管理
    研究所蔡中志——對飲酒不能安全駕駛之執法研究），故道路交通安全規則第一
    百十四條第二款規定汽車駕駛人飲用酒類或其他類似物後，其吐氣所含酒精濃度
    超過每公升０‧二五毫克，或血液中酒精濃度超過百分之０‧０五以上者，不得
    駕車，即是基於酒精對人體中樞神經系統有麻醉作用，為維護安全駕駛，而為之
    禁止規定。然該規定非指汽車駕駛人，一有飲酒之行為，即不得駕車，而係指汽
    車駕駛人飲酒後，吐氣所含酒精濃度超過每公升０‧二五毫克，或血液中酒精濃
    度超過百分之０‧０五以上時，因酒精將會降低其駕車之操控能力，而影響交通
    安全，故禁止其駕車。基此，假若汽車駕駛人飲用酒類或其他類似物後，其吐氣
    所含酒精濃度未超過每公升０‧二五毫克，或血液中酒精濃度未超過百分之０‧
    ０五者，因酒精對其中樞神經系統之麻醉作用，尚未達於影響其安全駕駛之程度
    ，是依規定駕駛人仍得駕車於道路上行駛。
四、公訴人認被告甲○○涉有刑法第二百七十六條第一項之過失致人於死罪嫌，係以
    被告自八十九年二月二十九日晚間九時許，至翌日凌晨四時許止，均與被害人黃
    堯隆一同飲酒，以二人喝酒之時間長達七小時觀之，被告應注意被害人根本無法
    安全駕駛動力交通工具，然其仍將前開小客車交予被害人駕駛，致被害人肇事後
    送醫不治死亡，是被告顯有過失甚明，另參照覆議鑑定結果，亦認本件車禍之肇
    事原因係被害人於夜間酒後駕駛自小客車，未保持安全距離追撞前車所致等情為
    其主要論據。惟被告甲○○則堅詞否認涉有右述犯行，辯稱：其並不知悉被害人
    駕駛該小客車之際，是否精神良好、意識清醒，且不知其是否陷於不能安全駕駛
    之程度等語。
五、經查：
    （一）本件被害人黃堯隆於八十九年三月一日凌晨五時許，酒後駕駛被告甲○○
          其母所有，由被告載其至台南市○○路萬客隆ＫＴＶ飲酒之車牌號碼ＴＤ
          —九二二五號自用小客車，自台南市○○路往台南縣七股鄉，由南往北方
          向行駛，途經台南縣七股鄉臺十七線國聖橋北上一七三公里八百五十公尺
          處時，自後撞上由案外人乙○○所駕駛之車號ＧＸ—七三０號營業曳引車
          ，被害人因之受有多發性損傷合併內出血等傷害，經送醫後仍因傷重不治
          死亡等情，雖為被告所不否認，然被害人送醫後，進行急救之醫療人員並
          未就其吐氣中所含之酒精濃度，或血液中之酒精濃度進行任何之檢測，則
          有財團法人奇美醫院八十九年十一月二十七日（八九）奇醫字第六一三一
          號函所附之病歷資料一份在卷足參。又證人即據報前往現場處理之台南縣
          佳里分局警員丙○○於本院審理時，亦到庭證稱：其到現場時被害人已被
          救護車送至醫院等語（本院八十九年十二月一日訊問筆錄參照），故案發
          後立即前往現場處理之警員，亦無從對被害人進行任何酒精濃度之測試，
          故本件被害人駕車時，其吐氣所含酒精濃度或血液中酒精濃度究為多少？
          業已無從查證。因之，被害人飲酒後，酒精對其中樞神經系統之麻醉作用
          ，是否達於影響其安全駕駛之程度，亦已難以知悉。基此並參照前開說明
          ，被害人飲酒後，其吐氣所含酒精濃度或血液中酒精濃度既無法得知，則
          其依規定其是否得以駕車於道路上行駛，亦無從判斷。而被告縱然明知被
          害人確有飲酒之事實，但因無從查證被害人飲酒後，是否業已受酒精之影
          響而不能安全駕駛，是被告有無疏未注意被害人飲酒後，已達於不能安全
          駕駛車輛之程度，而仍將前述小客車交由被害人駕駛，致被害人肇事並因
          而死亡之過失，則顯已無法得知。
    （二）其次，另一證人即駕駛營業曳引車遭被害人黃堯隆駕車自後追撞之乙○○
          ，於本院審理時到庭結證稱：事發當時，其有聞到小客車駕駛（即被害人
          ）有酒味，但酒味並不是很重等語（同上開訊問筆錄參照），是依證人許
          進展於案發後所見之被害人外觀，僅可證明被害人尚無酩酊酒醉之情形，
          然仍無從得知被害人飲酒後，是否陷於影響其安全駕駛之程度。又證人即
          當日與被告甲○○及被害人共同喝酒之丁○○，雖於本院審理時，亦到庭
          結證稱：當天下午五、六點時，伊有看見被害人至被告之汽車修理廠，當
          時其與被告正在喝酒，但被害人並沒有喝，後來他們開車到台南市唱歌，
          唱歌時他們開了三瓶啤酒，被害人有喝幾杯，但三瓶喝完後，伊便先行離
          去，所以不知被害人確實喝了多少，且伊離開時，被害人之精神尚屬良好
          等語（本院八十九年十一月三日審判筆錄參照），可知證人丁○○之證詞
          ，亦僅可證明被害人於台南市之ＫＴＶ唱歌時，確有飲用啤酒之事實，但
          究竟喝了多少？飲酒後是否影響其駕駛操控能力？則仍無從得知。
    （三）再者，本件經送覆議結果，認本件車禍之肇事原因，係被害人黃堯隆於夜
          間酒後駕駛自小客車，未保持安全距離追撞前車所致，雖有臺灣省車輛行
          車事故覆議鑑定委員會八十九年六月一日府覆議字第八九０五六四號函一
          紙在卷足憑，然因該覆議意見係以被害人駕車前有飲酒之行為，逕行推斷
          其飲酒之行為，業已影響其駕駛安全，而因此造成發生車禍之結果，而未
          究明被害人飲酒後，酒精對其中樞神經系統之麻醉作用，是否確實達於影
          響其安全駕駛之程度，故該覆議意見認被害人酒後駕車係本件車禍肇事原
          因之一，則尚嫌無據。至本件送台灣省台南區行車事故鑑定委員會鑑定結
          果，僅認被害人駕駛小客車未保持安全距離，未注意車前狀況，為肇事原
          因，則較為嚴謹可採（該委員會八十九年月日南鑑字第八九號函及所附之
          鑑定意見書參照）。因之，前開覆議之鑑定結果，亦難據以推斷被害人飲
          酒後，業已影響其駕駛之安全。至被害人於本件車禍發生時，其駕駛執照
          因違規而遭吊扣，雖有交通部公路局嘉義區監理所麻豆監理站八十九年十
          二月七日八九嘉監麻字第八九一０七九九號函存卷可考，然因本院亦查無
          任何積極之證據，足以證明被告明知被害人之駕駛執照遭吊扣，而仍將前
          述小客車交由被害人駕駛，故此部分亦無從推斷被告有何過失之行為，附
          此敘明。
五、綜上所述，本件被害人黃堯隆於駕車前，雖有飲酒之行為，然因車禍發生時至被
    害人死亡後，均未有任何被害人吐氣所含酒精濃度，或血液中酒精濃度之測試資
    料，以資證明被害人於駕車當時，業因飲酒而陷於影響其安全駕駛之程度，且本
    院亦查無其他證據，足以判斷被害人飲酒後，確已不能安全駕駛，故本院自不能
    僅依被害人駕車前，曾有飲酒之事實，即以推測或擬制之方法，逕認被害人業已
    陷於不能安全駕駛之程度，而被告甲○○竟疏未注意，而仍將其所開之車輛，交
    由被害人駕駛，並進而推論被告應負公訴意旨所指之過失致人於死罪責。此外，
    復查無其他積極證據，足認被告涉有公訴人所指之犯行，如前所述，本件積極證
    據既不足為不利於被告事實之認定，故即應為有利於被告之認定，基此，本件因
    不能證明被告犯罪，參照前開說明，應依法為被告無罪判決之諭知。
據上論斷，應依刑事訴訟法第三百零一條第一項，判決如主文。
中    華    民    國       九十       年      四      月      十三      日
                                臺灣臺南地方法院交通法庭
                                    法  官    陳  志  成
右正本證明與原本無異。
如不服本判決，應於判決送達後十日內向本院提出上訴狀( 應附繕本 )。
                                    書記官    黃  富  煜
中    華    民    國       九十       年      四      月      十七      日


司法院資訊處製作；財團法人民間司法改革基金會備份。
